臺灣高等法院刑事判決　　　　　　　　　　　　　　九十三年度上訴字第六七０號
　　上　訴　人　臺灣桃園地方法院檢察署檢察官
　　上　訴　人
　　即　被　告　甲○○
　　選任辯護人　邱鎮北　律師
　　　　　　　　黃政雄　律師
　　　　　　　　莊守禮　律師
右上訴人因被告毒品危害防制條例案件，不服臺灣桃園地方法院九十二年度訴緝字第
九五號，中華民國九十二年十二月三十日第一審判決（起訴案號：臺灣桃園地方法院
檢察署九十一年度偵字第六五二八號），提起上訴，本院判決如左：
    主  文
原判決撤銷。
本件免訴。
    理  由
一、公訴意旨略以：被告甲○○與鄧木盛二人係夫妻，均無正當工作，竟基於共同販
    賣第一級毒品海洛因之概括犯意聯絡，先於民國（下同）九十年十二月五日，委
    由鄧木盛表哥葉游金及其當時女友楊淑惠出面，以楊淑惠名義向楊德宏簽約承租
    桃園縣觀音鄉富源七一之五三號房屋作為販賣據點，再由鄧木盛負責接洽毒品上
    手購毒或洽定後指示被告甲○○依約取貨，購得毒品後即在上址房屋以電子秤分
    裝小袋，並以被告甲○○使用之0000000000號、000000000
    0號（楊淑惠名義申請）或其它號碼之行動電話，及車牌號碼Ｖ五─二三六五號
    賓士車作為販毒之工具，共同在桃園縣境等地，連續販賣第一級毒品予大陸來台
    煩之陳琴素知大陸同鄉賴阿珍有購買海洛因施用之情況，而向其取得聯絡購毒之
    0000000000號電話號碼及犯毒對方「甲○○」姓名備用，迨九十一年
    三月二十六日下午陳琴愈覺苦悶，決意施毒消解，遂撥打上該電話號碼與被告甲
    ○○約定購買新臺幣（下同）四千元之海洛因，被告甲○○虛以「尚須調貨」告
    之，惟仍約定是日十九時許，在桃園縣平鎮市○里路山仔頂「麥當勞」前交易，
    斯時，存貨無多之被告甲○○旋按鄧木盛指示地點，駕駛上述賓士車前往取得已
    由鄧木盛購定之毛重二十三點五公克及二點六公克各一包之海洛因，準備是夜及
    以後之交易所用。同日十七時三十分許，鄧木盛、鍾路星、葉游金及其女友李淑
    燕（以上施用毒品部分另案由檢察官偵辦）在上址之際，為桃園縣警察局少年警
    察隊尤瑞萌、唐國維等人持搜索票前往搜查，當場扣得鄧木盛、甲○○共有之分
    裝六大包、電子秤一台、海洛因二點一公克一包、海洛因殘餘袋三小袋等物，適
    被告甲○○完成上開指示取毒駕車返回，再經警方於其隨身皮包查扣上述二包海
    洛因及販毒款項五萬七千六百元；未幾，陳琴為確定被告甲○○能準時交易而先
    後二次借用不知情之友人彭寄珍所使用之門號0000000000號行動電話
    予被告甲○○之0000000000號電話，均由警員唐國維予以接聽並佯允
    延至是夜十九時三十分交貨，屆時趕抵按照所述特徵，果見彭寄珍與等待交易之
    陳琴，因而查獲；因認被告甲○○涉嫌違反毒品危害防制條例第四條第一項之連
    續販賣第一級毒品海洛因罪嫌，並與鄧木盛為共同正犯云云。
二、公訴意旨認被告甲○○涉有違反毒品危害防制條例第四條第一項之連續販賣第一
    級毒品海洛因罪嫌，無非係以：證人陳琴欲向其購買毒品而經警查獲一事，業據
    證人陳琴、尤瑞萌、唐國維等人證述甚詳，而被告無正當工作，如何維持生活開
    銷並一次購買高達約二十六公克之第一級毒品海洛因施用，認被告所辯顯與事實
    不符等情，且扣有電子磅秤一個、分裝袋六包、研磨器等物，以及被告持有海洛
    因數量約達二十六公克等，為其主要論據。惟訊據被告甲○○則堅決否認涉有販
    賣第一級毒品海洛因犯行，辯稱：純粹是依照鄧木盛指示，為供自己及鄧木盛施
    用而於當日向綽號「小陳」之人購買，並不是預備供販賣之用，伊不認識陳琴，
    先前也沒有販賣過毒品給陳琴或其他人等語。
三、按犯罪事實應依證據認定之，無證據不得推定其犯罪事實，刑事訴訟法第一百五
    十四條第二項定有明文。又按共犯之成立，除共同實施犯罪行為者外，其就他人
    之行為負共犯之責者，以有意思聯絡為要件，若事前並未合謀，實施犯罪行為之
    際，又係出於行為者獨立之意思，即不負共犯之責。事實之認定，應憑證據，如
    未能發現相當證據，或證據不足以證明，自不能以推測或擬制之方法，以為裁判
    基礎。且認定犯罪事實所憑之證據，雖不以直接證據為限，間接證據亦包括在內
    ；然而無論直接證據或間接證據，其為訴訟上之證明，須於通常一般之人均不致
    有所懷疑，而得確信其為真實之程度者，始得據為有罪之認定，倘其證明尚未達
    到此一程度，而有合理之懷疑存在時，事實審法院復已就其心證上理由予以闡述
    ，敘明其如何無從為有罪之確信，因而為無罪之判決，尚不得任意指為違法，最
    高法院十九年上字第六九四號判例、四十年台上字第八六號、七十六年台上字第
    四九八六號亦分別著有判例。經查：
  (一)證人陳琴於警訊時供陳：我一個同鄉賴阿珍，她之前在大陸即有使用白粉之習慣
    ，嫁到台灣後亦偶爾有在使用，那我知道她本身有使用，便叫她留下買藥的聯絡
    電話給我，所以我就打這支0000000000聯絡一個叫「慧君」高高的女
    生想要拿白粉來使用云云（見偵查第六五二八號卷第十六頁）。另經核對被告甲
    ○○所使用之行動電話號碼0000000000號及證人陳琴向友人彭寄珍借
    用之門號0000000000號行動電話於九十一年三月間之雙向通聯記錄，
    於九十一年三月二十六日十七時三十二分零三秒曾通話一二０秒之時間；其後在
    同日十八時四十分十二秒、四十七分三十五秒，分別再度通話一七四秒、五十秒
    ，有上開行動電話號碼之通聯紀錄資料附卷可稽（見偵字第六五二八號卷第九十
    六頁）。參以，查獲本辦之警員尤瑞萌及唐國維於檢察官偵查及原法院調查時所
    為證述：警方係於當天十八時三十分許，見被告甲○○返回上開住處時當場將其
    查獲，之後陳琴撥打被告使用之行動電話0000000000號電話要找甲○
    ○或是她老公，並問有沒有東西，當時是唐國維接聽，唐國維問陳琴要拿什麼東
    西，但她沒有明確說出東西是指什麼，只說已經跟「慧君」聯絡過，所以「慧君
    」都知道，後來又問唐國維有沒有，能不能代送，之後唐國維就約時間過去交貨
    ，沒多久，陳琴又再打電話確認是否已出發等語（見偵字第六五二八號卷第一五
    ０頁、原審訴字卷九十二年三月五日訊問筆錄），並有警員報告書一份附卷可證
    （見偵字第六五二八號卷第二七六至第二七八頁）。得見證人陳琴係在九十一年
    三月二十六日十七時三十二分零四秒撥打上開電話，向自稱「慧君」之人索取「
    東西」，後來再於同日十八時四十分十三秒、四十七分三十六秒撥打上開電話欲
    與「慧君」之人確認，但因斯時被告已遭警查獲而由員警唐國維接聽，陳琴乃於
    不知情之下與員警約定時間地點交貨。而被告甲○○亦已坦承該「000000
    0000號」行動電話號碼係伊所使用；則證人陳琴所指渠於九十一年三月二十
    六日十七時三十二分零四秒許撥打上開電話與一名「慧君」之女子對話，該名自
    稱「慧君」之人應即為被告甲○○，固可認定。
  (二)然再查，證人陳琴在案發後，已於九十二年八月十七日搭機前往香港，爾後未再
    入境，因之無法傳喚該證人到庭訊問，有出入境查詢表附在原審訴緝字卷第六十
    八頁可查。而依證人陳琴於警訊中前段之陳述，僅供證：「所以我就打這支00
    00000000聯絡一個叫『慧君』高高的女生『想』要拿白粉來使用，（三
    月二十六日之前）沒有（打過這支電話）等語；並未陳明已與「慧君」談妥買賣
    毒品之數量與價格（見偵字第六五二八號卷第十六頁）。至於該證人警訊中供詞
    之後段提及：伊要買新臺幣四千元之白粉，約在平鎮市山仔頂的「麥當勞」交貨
    ，伊說伊身穿全身牛仔衣，且有一位懷有身孕的女性友人陪同，不知道是警察乙
    節（見偵查第六五二八號卷第十六頁）；觀諸後述證人尤瑞萌、唐國維、彭寄珍
    之供述，此部分應係警員唐國維為誘捕購買毒品者，而逕自與陳琴洽商之對話，
    並非由被告甲○○為之；尚難執以為被告甲○○涉有販賣第一級毒品予陳琴、賴
    阿珍及不特定人犯行之論據。
  (三)證人即查獲本辦之警員尤瑞萌於檢察官偵查中供證：處理現場時甲○○電話響，
    同事唐國維接，對方說要買四千元海洛因，唐國維與他約在平鎮，不知是那裡等
    語（見偵查第六五二八號卷第一四五頁背面）。亦僅足證明警員唐國維為誘捕購
    買毒品者，有與購買毒品之陳琴約定交貨地點，而不足以證明被告甲○○涉有販
    賣第一級毒品予陳琴、賴阿珍或其他不特定人之犯行。
  (四)證人唐國維警員於檢察官偵查中雖供證：當天下午執行搜索至下午六點多，「君
    （甲○○）回來，扣她身上海洛因及二支手機，她摩托羅拉該支來電，由我接聽
    ，對方一女說「有沒有東西」，我說「那裡找」，她說找「君」，我說「要什麼
    東西」，她說「你知道」，電話中她說與「君」約好七點在平鎮市○○路麥當勞
    前交貨，我說「君」不在，她說可否我代送，我說我沒有，又問我「君」夫「盛
    」呢？我說也不在，我說可以送貨雙方七點三十分同地送；約五至十分鐘，該女
    來電問我出發了沒；... 還告訴我她與一大肚子朋友在一起很好認云云（見偵字
    第六五二八號卷第一四九頁背面、第一五０頁）。然觀諸該警員另書寫之報告書
    詳細記載渠與陳琴通話之內容：對方女子說「慧君」要幫她調貨，「慧君」能不
    能準時前來；職（按即唐國維）答「不知道」；對方女子問「你能不能幫我送過
    來？」；職佯裝答應後，對方女子即在電話中約於晚上十九時三十分仍在上開地
    點見面；同時職並問「如何認得？」；對方女子隨即告訴「會穿全身牛仔裝之衣
    褲，而旁邊會站著一位大肚子女子，即是，很好認」等語（見偵字第二七六至第
    二七七頁）。將行動電話借予陳琴及陪同陳琴前往平鎮市山仔頂的「麥當勞」取
    貨之證人彭寄珍亦於檢察官偵查中供證：陳琴借我電話0000000000；
    ... 她借電話打時間約九十一年三月二十六日下午六、七點沒說要打給誰，拿一
    張紙條上面寫號碼叫我幫忙撥，接通後聽到是男性講話就轉給陳琴聽，陳琴講完
    後有向我借三千元云云（見偵字第六五二八號卷第七十三頁背面）。於原審調查
    中仍供證：警察再問她是不是打電話去買毒品，她說這是人家給她的電話，她只
    是打看看，她也不認識對方等語（見原審訴緝字卷第一二三頁）。顯見證人陳琴
    於九十一年三月二十六日十七時三十二分零四秒第一次與自稱「慧君」之人通話
    時，該自稱「慧君」之人並未明確承諾將交付「東西」給陳琴，亦未就交貨之數
    量、時間、地點達成協議；否則證人陳琴何須再於同日十八時四十分十三秒再次
    打電話向「慧君」確認「有沒有東西」，亦無須再於電話中與接聽電話之員警唐
    國維相於晚上十九時三十分仍在平鎮市山仔頂的「麥當勞」見面交貨；並於打電
    話聯絡完畢後方向證人彭寄珍借款準備支付價金。因之，依證人唐國維警員於檢
    察官偵查中之供述，本件欲購買毒品之陳琴雖曾就所謂購買「東西」，甚或購買
    海洛因一事與被告甲○○通過電話，但雙方並未就買賣契約成立與否達成合意，
    自不得執以遽認被告甲○○有預備或已著手於販賣第一級毒品海洛因予陳琴之行
    為。
  (五)警方固曾在桃園縣觀音鄉富源七十一之五十三號被告甲○○之租屋處，查獲扣案
    之電子秤、分裝袋、研磨器等物品，然被告甲○○始終否認該等物品為其所有；
    而警方查獲該等品時在場之鄧木盛、鍾路星、葉游金等人，亦均未指認該等器具
    為被告甲○○所有。此外，復無其他證據足認被告甲○○與上開查獲之器具有任
    何之關係，且上開物品並非專供販買毒品所用之物，自無法以此推認係供被告販
    賣毒品之用。遍閱全卷，亦查無其他相關之佐證足資證明被告甲○○確有與共同
    被告鄧木盛曾為販賣第一級毒品之謀議，或已從事如何之毒品交易，而出售給賴
    阿珍或其他不特定人。自難僅因被告於前揭時、地經警查獲持有毒品海洛因，即
    憑空推定被告甲○○有獨自販賣，或與鄧木盛共同販賣第一級毒品之犯行。
  (六)至於，被告甲○○雖無正當工作，其如何維持生活開銷，並一次能購買高達約二
    十六公克之第一級毒品海洛因供其自己與鄧木盛施用等情，核與被告甲○○是否
    有獨自販賣，或與鄧木盛共同販賣第一級毒品之犯行無關；亦不足執為被告甲○
    ○涉有販賣第一級毒品海洛因罪嫌之論據。
  (七)綜上各節所述，公訴人所引前揭證據，尚不足為認定被告甲○○有獨自販賣，或
    與與鄧木盛共同販賣第一級毒品行為之依據；公訴意旨所指被告涉嫌販賣第一級
    毒品行為部分，尚屬不能證明。
四、被告甲○○在獲案之初，於警訊中即供陳：警方在我的皮包內扣押毒品二包，以
    及現金五萬七千六百元，毒品是鄧木盛指使我向別人拿的，現金則是我自己的；
    ... （扣押的毒品）是我自己要吸食用的，毒品是三月二十六日十二時左右，在
    新屋交流道以代價四萬五千元所購得，我也順便買給鄧木盛一起使用，我是向一
    名綽號「小陳」的男子購得，另外身上現金是我於九十一年三月初，由我母親魏
    美玲給我八萬元所剩的云云（見偵字第六五二八號卷第十四頁）。再查，被告甲
    ○○於九十一年三月二十六日為警查扣之白色粉末二包，經送法務部調查局檢驗
    結果，認均含第一級毒品海洛因成分，其中一包淨重二二．九九公克，包裝重０
    ．七七公克；另一包淨重二．一一公克、包裝重０．四四公克，有該局九十一年
    五月七日調科壹字第０八０００五二三三號、調科壹字第０八０００五二三五號
    鑑定通知書各一件在卷可稽（見臺灣桃園地方法院檢察署毒偵字第七六０號卷第
    六十頁、原審九十二年度訴字第一六六七號卷第三十頁）。又，被告於九十一年
    三月二十七日凌晨一時為警所採集之尿液，經送桃園縣衛生局檢驗結果，呈安非
    他命及海洛因衍生物嗎啡陽性反應，亦有桃園縣衛生局不法藥物尿液檢定書、桃
    園縣政府警察局少年警察隊被採尿人姓名編號對照表各一紙在卷足憑（見臺灣桃
    園地方法院檢察署毒偵字第七六０號卷第五八頁、第五九頁）。被告甲○○之前
    揭供述，核與事實相符，應屬可信。本件扣案之海洛因既係被告甲○○依鄧木盛
    指示，為供渠等施用所購入，而與鄧木盛共同持有，尚未及施用即為警查獲，並
    無任何積極證據足以認定被告係基於營利之意圖而持有扣案之海洛因；又依被告
    甲○○所為供述，扣案海洛因係渠於九十一年三月二十六日十二時許購入；而其
    於當日十八時三十分許為警查獲時，並未同時在其身上查獲分裝袋、電子秤或其
    他測量工具，亦有卷附搜索扣押證明筆錄可證；是亦未能證明被告於依鄧木盛指
    示購買扣案海洛因之後，曾意圖出售他人獲利而將之分裝，自不得僅因為警查獲
    海洛因之包裝為二包，遽行推測被告於單純依指示購買海洛因之時即有營利意圖
    ，或購入海洛因之後，變更為意圖販賣之意圖而持有該物品。核被告甲○○本件
    所為，應係犯修正前毒品危害防制條例第十一條第一項之持有第一級毒品海洛因
    罪；公訴人認被告甲○○係犯毒品危害防制條例第四條第一項之販賣第一級毒品
    海洛因罪，尚有未洽。
五、另按案件有曾經判決確定之情形者，應為免訴之判決，刑事訴訟法第三百零二條
    用第一級毒品海洛因之概括犯意，自九十年十月十六日起，至九十一年三月二十
    六日止，連續多次在桃園縣楊梅鎮○○路○段七九巷三號、觀音鄉富源七一之五
    三號租賃處，施用第一級毒品海洛因；並於與本件同一時間之九十一年三月二十
    六日十八時三十分許，經警方持臺灣桃園地方法院法官核發之搜索票，在觀音鄉
    富源七一之五三號前，搜索甲○○所駕駛之車牌號碼Ｖ五─二三六五黑色賓士車
    ，在其皮包內扣得海洛因二包（其中一包淨重二二．九九公克、包裝重０．七七
    公克，另一包淨重二．一一公克、包裝重０．四四公克）；在警詢中於九十年十
    月十七日凌晨四時採集之尿液，經送請桃園縣衛生局檢驗結果，呈安非他命及海
    洛因衍生物嗎啡之陽性反應，而查獲其非法持有及施用第一級毒品之犯行；嗣經
    本院於九十三年三月十八日以九十三年度上訴字第三二四號判決，以被告罪證明
    確，判處「甲○○連續施用第一級毒品，處有期徒刑玖月；扣案之第一級毒品海
    洛因貳包（淨重壹點捌貳公克）、海洛因壹包（淨重貳拾貳點玖玖公克）、海洛
    因壹包（淨重貳點壹壹公克），均沒收銷燬之；毒品海洛因之外包裝（其中貳只
    重零點肆肆公克，壹只重零點柒柒公克，壹只重零點肆肆公克），均沒收」；並
    認「被告施用第一級毒品前後，為施用毒品而持有第一級毒品之低度行為，為其
    施用第一級毒品之高度行為所吸收，不另論罪」在案。且經本院判決後，因被告
    及檢察官均未提起上訴，全案業已確定，有調閱之本院九十三年度上訴字第三二
    四號卷在案可查。本件被告甲○○所涉犯行，既經判決確定在案，揆諸首揭說明
    ，自應為免訴之判決。
六、原審未及詳查，遽論被告甲○○以毒品危害防制條例第十一條第一項之持有第一
    級毒品罪，自有未當。公訴人仍執陳詞認被告甲○○涉犯毒品危害防制條例第四
    條第一項之販賣第一級毒品海洛因罪，雖無理由；然被告甲○○之上訴意旨，以
    其所犯持有第一級毒品罪業經另案判決確定，本件應為免訴之判決，則為有理由
    ；應由本院將原判決撤銷，改為免訴之諭知。
據上論斷，應依刑事訴訟法第三百六十九條第一項前段、第三百六十四條、第二百九
十九條第一項前段、第三百零二條第一款，判決如主文。
本案經檢察官林炳雄到庭執行職務。
中　　　華　　　民　　　國　　九十三　　年　　　四　　　月　　二十八　　日
                              臺灣高等法院刑事第十二庭
                                  審判長法  官  劉　景　星
                                        法  官  陳　志　洋
                                        法  官  陳　博　志
右正本證明與原本無異。
如不服本判決，應於收受送達後十日內向本院提出上訴書狀，其未敘述上訴之理由者
並得於提起上訴後十日內向本院補提理由書（均須按他造當事人之人數附繕本）。
                                        書記官  陳  嘉  文
中　　　華　　　民　　　國　　九十三　　年　　　四　　　月　　二十八　　日
